【裁判字號】    88,訴,2940
【裁判日期】    890203
【裁判案由】    給付管理費等
【裁判全文】
臺灣高雄地方法院民事判決  八十八年度訴字第二九四○號
    原      告  站前希爾頓公寓大廈管理委員會
    法定代理人  甲○○
    訴訟代理人  廖素玲律師
    被      告  丁○○      住.
    訴訟代理人  丙○○      住.
    被      告  乙○○      住.
右當事人間請求給付管理費等事件，本院判決如左：
    主      文
被告乙○○應給付原告新臺幣肆拾玖萬參仟玖佰貳拾貳元，及自民國八十八年十二月
五日起至清償日止，按年息百分之五計算之利息。
被告丁○○應給付原告新臺幣貳拾伍萬零陸佰捌拾肆元，及自民國八十八年十二月五
日起至清償日止，按年息百分之五計算之利息。
訴訟費用由被告乙○○負擔十分之七、被告丁○○負擔十分之三。
本判決得假執行；但被告丁○○於假執行實施前以新臺幣貳拾伍萬零陸佰捌拾肆元為
原告預供擔保後，得免為假執行。
    事      實
甲、原告方面：
  一、聲明：求為判決：
    (一)被告乙○○應給付原告新臺幣（下同）四十九萬三千九百二十二元及自起訴狀
      繕本送達之翌日起，按年息百分之五計算之利息。
    (二)被告丁○○應給付原告二十五萬零六百八十四元及自起訴狀繕本送達之翌日起
      ，按年息百分之五計算之利息。
    (三)願供擔保請准宣告假執行。
  二、陳述：
    (一)原告於民國八十八年七月十六日依據公寓大廈管理條例第四十三條、第二十五
      條及該條例施行細則第十四條等規定成立，並向高雄市三民區公所完成報備手
      續，依公寓大廈管理條例第三十五條規定，原告有當事人能力。
    (二)按公寓大廈共用部分、約定共用部分之修繕、管理、維護由管理負責人或管理
      委員會為之，其費用由公共基金支付或由區分所有權人按其共有應有比例分擔
      之，區分所有權人會議或規約另有規定者，從其規定，公寓大廈管理條例第十
      條第二項、第三項明文。又依站前希爾頓大廈規約第十條第二項規定，管理費
      由各區分所有權人依照區分所有權會議決議分擔之，目前站前希爾頓大廈繳納
      管理費之計算方式係每月按所有權人專有部分建物總坪數每坪新臺幣（下同）
      九十元計費繳納，另每月繳納一百元之公共電費補貼費。
    (三)原告為坐落於高雄市三民區○○○路一九二號「站前希爾頓大廈」之管理委員
      會，被告二人共有高雄市三民區○○○路一九二號之一樓、二樓及地下一樓（
      下稱本案建物）之所有權，為站前希爾頓大廈之區分所有權人，依公寓大廈管
      理條例第十條第二項及站前希爾頓大廈規約第十條第二項規定，被告應按專有
      部分建物總坪數每坪九十元繳納管理費，而被告專有之建國二路一九二號一樓
      （其專有部分為九十二點零一坪）、二樓（其專有部分為一百一十五點六五坪
      ）及地下一樓（其專有部分為九十五點四三坪），合計總面積為三百零三點零
      九坪，故被告二人每月合計應繳納之管理費為二萬七千二百七十八元），另每
      月應繳公電補助費三百元（一百乘以三為三百），是被告二人每月應繳納之管
      理費及公電補助費共二萬七千五百七十八元，詎被告自八十六年八月起即積欠
      管理費及公電補助費，截至八十八年十月止，共基欠二十七個月管理費及公電
      補助費，合計積欠原告七十四萬四千六百零六元，惟因被告丁○○係於八十七
      年八月七日始因拍賣自被告乙○○處繼受本案建物權利範圍一千分之六百零六
      ，是以被告丁○○應負擔自八十七年八月起至八十八年十月所積欠管理費及公
      電補助費一千分之六零六，合計積欠原告二十五萬零六百八十四元。而被告乙
      ○○則積欠四十九萬三千九百二十二元。
    (四)對被告抗辯所為之陳述：
      (1)不同意由承租人繳納管理費，況依據公寓大廈管理條例第十條及規約第十條
        規定，應由區分所有權人繳納管理費。
      (2)八十八年七月十六日站前希爾頓大廈規約第十條第二款規定，有關管理費之
        分擔，第一次區分所有權人會議召開前或區分所有權人會議未決議時，且買
        賣契約或分管契約未規定者，各區分所有權人應按其共有之應有比例分擔之
        。準此，縱使八十六年七月六日業主大會有關提高管理費之決議無效，被告
        仍應按其共有之應有比例繳納管理費。
      (3)本件站前希爾頓大廈社區自八十六年八月起至八十八年十月止，每月管理費
        之支出平均為十萬元。被告二人為站前希爾頓社區區分所有權人，其應有部
        分合計為一萬分之三千二百零六，則依前開規約第十條第二款後段規定，被
        告按其共有應有部分平均須共同分擔三萬二千零六十元以上。
      (4)原告請求被告二人每月給付管理費二萬七千五百七十八元，並未超出其二人
        依共有比例每月至少分擔管理費三萬二千零六十元，依據八十六年七月六日
        業主大會決議按月按坪以九十元分擔管理費，對被告二人有利。
  三、證據：提出公寓大廈管理組織報備證明一紙、建物謄本三份、站前希爾頓大廈
      第二次、第四次、第五次業主大會記錄各一份、站前希爾頓大廈規約一份、律
      師函暨回執各二份、站前希爾頓大廈區分所有權人欠繳管理費及公電補助費明
      細表一紙、管理費支出明細估價單十九份（自八十六年八月份起至八十八年五
      月份止）及管理費支出單據二十四紙（以上均為影本）為證。
乙、被告方面：
壹、被告丁○○部分：
  一、聲明：求為判決
    (一)原告之訴駁回。
    (二)如受不利判決，願供擔保免為假執行。
  二、陳述：
    (一)被告丁○○確與被告乙○○共有本案建物，本案建物已出租予訴外人潔思特有
      限公司（下稱傑思特公司）及傑喬資訊有限公司（下稱傑喬公司），曾與訴外
      人潔思特公司及傑喬公司約定，由該二公司繳納管理費，而原告亦知情。
    (二)管理費每坪收費九十元及公電補助費為一百元過高，未受通知亦無參加區分所
      有權人會議。
    (三)原告應及早通知被告丁○○繳納管理費，不應於事隔多年後方要被告丁○○繳
      交。
    (四)對原告所提出之管理支出明細估價單無意見，確自八十六年八月份即無繳納管
      理費。
  三、證據：提出公證書一份、租賃契約書一份（以上均為影本）為證。
貳、被告乙○○部分：
      被告乙○○未於言詞辯論期日到場，亦未提出書狀作何聲明或陳述。
    理      由
甲、程序方面：
一、按於第二審程序訴之變更、追加或提起反訴，非經他造同意，不得為之。但第二
    百五十六條第二款至第四款情形，不在此限，民事訴訟法第四百四十六條第一項
    定有明文。本件原告原起訴請求被告乙○○應給付原告四十九萬三千九百二十二
    元及其中三十三萬零九百三十六元部分自八十八年八月一日起至清償日止，十六
    萬二千九百八十六元部分自起訴狀繕本送達之翌日起至清償日止，按年息百分之
    五計算之利息。嗣於本院審理程序中，關於利息部分減縮訴之聲明，請求均自起
    訴狀繕本送達之翌日起至清償日止，按年息百分之五計算，核與民事訴訟法第四
    百四十六條第一項但書、第二百五十六條第二款規定相符，即毋庸經他造同意，
    應予准許，合先敘明。
二、本件被告乙○○經合法通知，未於言詞辯論期日到場，核無民事訴訟法第三百八
    十六條各款所列情形，爰依原告聲請，由其一造辯論而為判決。
乙、實體方面：
一、原告起訴主張：被告二人為原告站前希爾頓大廈專有部分即本案建物之所有權人
    ，依原告八十八年七月十六日站前希爾頓大廈規約第十條第二款及公寓大廈管理
    條例第十條規定，被告應繳納管理費，而管理費以每坪九十元，被告二人所有坪
    數為三百零三點零九坪，故每月應繳管理費為二萬七千二百七十八元，另每月應
    繳公電補助費為三百元，是被告二人每月應納之管理費及公電補助費合計為二萬
    七千五百七十八元，被告自八十六年八月起即未繳納，截至八十八年十月止，共
    計積欠二十七個月管理費及公電補助費合計為七十四萬四千六百零六元；因被告
    丁○○係自八十七年八月七日因拍賣自被告乙○○處繼受取得本案建物一千分之
    六百零六，故被告丁○○應負擔之管理費及公電補助費為二十五萬零六百八十四
    元，被告乙○○則為四十九萬三千九百二十二元，迭經催討，被告二人均為給付
    ，為此，爰依據希爾頓大廈規約第十條及公寓大廈管理條例第十條規定，訴請被
    告二人繳納如聲明所示之管理費、公電補助費及法定遲延利息。
二、被告丁○○則以：被告二人確為本案建物之所有權人，惟本案建物已出租與訴外
    人傑思特公司及傑喬公司，並約定由該二公司給付管理費，二公司雖確自八十六
    年八月起即未繳納，惟因該管理費以每坪九十元為收費標準過高，方拒絕繳納，
    又原告召開區分所有權會議未通知被告，惟嗣改稱對於原告所提出每月請求二萬
    七千五百七十八元之管理費無意見等語，資為抗辯。
三、查被告二人為原告站前希爾頓大廈專有部分即本案建物之所有權人，被告二人應
    有部分合計為一萬分之三千二百零六，而站前希爾頓大廈社區自八十六年八月起
    至八十八年十月止，每月管理費之支出平均為十萬元，如依應有比例計算，被告
    每月平均須分擔三萬二千零六十元以上之管理費，惟原告請求被告二人每月給付
    管理費及公電補助費合計二萬七千五百七十八元，並未超出被告二人依共有比例
    之分擔額，惟被告自八十六年八月份起即未繳納管理費，截自八十八年十月份止
    ，共積欠管理費及公電補助費合計為七十四萬四千六百零六元；因被告丁○○係
    自八十七年八月七日，方因拍賣自被告乙○○處繼受取得本案建物一千分之六百
    零六，故按其共有比例，被告丁○○應負擔之管理費及公電補助費為二十五萬零
    六百八十四元，被告乙○○則為四十九萬三千九百二十二元等事實，業據原告提
    公寓大廈管理組織報備證明一紙、建物謄本三份、站前希爾頓大廈第二次、第四
    次、第五次業主大會記錄各一份、站前希爾頓大廈規約一份、律師函暨回執各二
    份、站前希爾頓大廈區分所有權人欠繳管理費及公電補助費明細表一紙、管理費
    支出明細估價單十九份及管理費支出單據二十四紙為證，並為到場之被告丁○○
    所不爭執，雖被告乙○○未到場辯論，惟本院經依職權調查之結果，認原告所主
    張應屬真實。又查原告於提起本件訴訟前，曾依公寓大廈管理條例第二十一條規
    定，委請原告訴訟代理人寄發律師函，並定三日之相當期間催告被告繳交管理費
    及公電補助費，該律師函雖到達被告，惟被告二人仍未繳納一情，亦據原告提出
    律師函暨回執二紙為證，亦堪信為真實。
四、按「區分所有權人或住戶積欠應繳納之公共基金或應分擔或其他應負擔之費用已
    逾二期，或達相當金額，經定相當期間催告仍不給付者，管理負責人或管理委員
    會得訴請法院命其給付應繳之金額及遲延利息」為公寓大廈管理條例第二十一條
    所明文。雖被告丁○○主張被告二人將本案建物出租與訴外人傑思特公司及傑喬
    公司，約定管理費由承租人即該二公司所負擔，並提出公證書暨租賃契約各二份
    為證，然此為被告與承租人間之約定，對原告不生效力，況參諸前開公寓大廈管
    理條例第二十一條之規定，均無排除區分所有權人非住戶適用之情形，是被告此
    部分抗辯，即無可取，被告既為站前希爾頓大廈之區分所有權人，依公寓大廈管
    理條例之規定，被告自有繳交管理費之義務甚明。
六、從而，原告依據公寓大廈管理條例之法律關係，請求被告乙○○應給付四十九萬
    三千九百二十二元、被告丁○○應給付二十五萬零六百八十四元，及均自起訴狀
    繕本送達之翌日即八十八年十二月五日（本訴狀均於八十八年十二月四日送達予
    被告二人，有送達回證在卷可憑）起至清償日止，按年息百分之五計算之利息，
    即屬正當，應予准許。
七、本判決係就定期給付所生之爭執涉訟所為被告敗訴之判決，依民事訴訟法第三百
    八十九條第一項第三款、第四百二十七條第二項第八款之規定，應依職權宣告假
    執行。惟因被告丁○○陳明願供擔保，請求免為假執行，經核無不合，爰酌定相
    當之擔保金額，准許之。
八、本案事證已臻明確，兩造其餘之主張、陳述及證據，於判決結果不生影響，核無
    一一論列之必要，附此敘明。
九、據上論結，本件原告之訴為有理由，依民事訴訟法第三百八十五條第一項前段、
    第八十五條第二項、第三百八十九條第一項第三款、第三百九十二條，判決如主
    文。
中      華      民      國    八十九    年      二      月      三      日
                              臺灣高雄地方法院民事第五庭
~B法      官  張維君
右為正本係照原本作成。
如對本判決上訴，須於判決送達後廿日內向本院提出上訴狀。
中      華      民      國    八十九    年      二      月      八      日
~B法院書記官  梁瑜玲


司法院資訊處製作；財團法人民間司法改革基金會備份。
